臺灣桃園地方法院民事判決
110年度訴字第2214號
原      告  李梅鳳
被      告  郭世強
上列被告因偽造私文書案件，原告提起刑事附帶民事訴訟請求損
害賠償，經本院刑事庭裁定移送前來（110 年度附民字第203 號
），本院於民國111 年1 月10日言詞辯論終結，判決如下：
    主  文
被告應給付原告新臺幣伍萬壹仟伍佰肆拾玖元，及自民國一一○
年五月七日起至清償日止，按週年利率百分之五計算之利息。
原告其餘之訴駁回。
本判決第一項得假執行。但被告如以新臺幣伍萬壹仟伍佰肆拾玖
元為原告預供擔保，得免為假執行。
    事實及理由
壹、程序事項
    按訴狀送達後，原告不得將原訴變更或追加他訴，但請求之
    基礎事實同一、擴張或減縮應受判決事項之聲明者，不在此
    限，民事訴訟法第255 條第1 項第2 款、第3 款定有明文。
    本件原告起訴時聲明：被告應給付原告新臺幣（下同）98 
    萬元，及自起訴狀繕本送達翌日起至清償日止，按年利率5％
    計算之利息；願供擔保請准宣告假執行（詳附民卷第5頁）
    。嗣於民國111 年1 月10日當庭變更聲明為：被告應給付原
    告44萬2000元，及自起訴狀繕本送達翌日起至清償日止，按
    週年利率5％計算之利息；願供擔保請准宣告假執行（見本院
    卷第25頁）。經核原告上開所為，係就同一基礎事實，為減
    縮應受判決事項之聲明，揆諸前開規定，自應准許。
貳、實體事項
一、原告主張：被告前於聯立汽車有限公司（下稱聯立公司）中
    壢展示中心擔任賓士汽車銷售人員，於106年1月間，向原告
    銷售總價240萬元之GLC220、2143CC、旅行式汽車1輛（下稱
    系爭車輛），原告並委由被告代為銷售納智傑中古車（下稱
    系爭中古車）1輛，原告表示系爭車輛自售出時起，有3年之
    新車保固，然原告於108 年1 月20日上午9 時30分許，將系
    爭車輛送至聯立公車廠維修時，始悉被告未得原告之同意或
    授權，竟於106 年1 月21日某時許，在聯立公司中壢展示中
    心，於聯立賓士中古車買賣契約書（下稱系爭契約）上保固
    責任買受人確認、本人茲此確認已詳閱上述並簽名以示同意
    、立契約書人買受人、暫收據茲收到貴買受人等欄位，分別
    偽造原告之署名各1 枚，再持向聯立公司行使，被告並因此
    行使偽造私文書犯行，經本院以110年度訴字第442號刑事判
    決判處有期徒刑3月確定。而依據系爭契約之記載，系爭車
    輛之保固期限僅至108年1月7日止，並非被告承諾之3年，故
    原告因而需自行花費1萬2000元修理系爭車輛，且系爭契約
    上記載之買賣價金僅197萬元，被告溢收原告43萬元之購車
    款，共造成原告受有44萬2000元之損害。為此，爰依民法侵
    權行為之規定提起本訴等語。並聲明：被告應給付原告44萬
    2000元，及自起訴狀繕本送達翌日起至清償日止，按週年利
    率5％計算之利息；願供擔保請准宣告假執行。
二、被告則以：原告在購買系爭車輛時，已知系爭車輛為已經領
    過牌之車輛，而保固期3年是從領牌開始計算，原告於108 
    年1 月20號回廠維修時，已超過領牌起3 年保固期間，故被
    告應無庸負擔該次的維修費用1萬2000元。另原告購買系爭
    車輛總支出即197 萬元，而非240萬元；又原告委請被告代
    為銷售系爭中古車，然出售之價金，被告並無介入，故被告
    並無溢收原告任何金額等語，資為抗辯。並聲明：請求駁回
    原告之訴；若受不利判決，願供擔保請准宣告免予假執行。
三、查被告於前揭時期在聯立公司中壢展示中心擔任賓士汽車銷
    售人員，並向原告銷售系爭車輛，被告明知其未得原告之同
    意或授權，而於前揭時地在系爭契約書上保固責任買受人確
    認、本人茲此確認已詳閱上述並簽名以示同意、立契約書人
    買受人、暫收據茲收到貴買受人等欄位，分別偽造原告之署
    名各1 枚，再持向聯立公司行使。被告上揭行使偽造文私文
    書犯行，並經本院以110 年度訴字第442 號刑事判決判處有
    期徒刑3月確定等情，業經原告陳述在卷，且被告對此亦無
    爭執（詳本院卷第29頁），並經本院依職權調取前開刑事案
    件卷證核閱屬實，堪信為真實。惟被告是否有向原告溢收43
    萬元之購車款，以及被告是否應負擔系爭車輛保固期屆至後
    1萬2000元之維修費等情，則為被告否認，並以前詞置辯。
    是本院應審酌者厥為：㈠被告銷售系爭車輛時，是否有向原
    告溢收43萬元之買賣價金？㈡被告是否應負擔原告於108 年1
     月20號回廠維修時，所支出1萬2000元之維修費用？
四、按當事人主張有利於己之事實者，就其事實有舉證之責任，
    民事訴訟法第277 條前段定有明文。是主張權利存在或變態
    事實之人，就權利發生事實或變態事實負舉證責任，主張權
    利不存在之人，應就權利障礙事實、權利消滅事實、權利排
    除事實負舉證責任。又原告對於自己主張之事實已盡證明之
    責後，被告對其抗辯之事實，並無確實證明方法或僅以空言
    爭執者，當然認定其抗辯事實之非真正，而應為被告不利益
    之裁判（最高法院18年度上字第1679、2855號、28年度上字
    第1920號判決意旨參照）。故原告對於系爭車輛之買賣價金
    為240萬元，被告有溢收43萬元，以及被告有承諾保固期間
    為3年等事實，應負舉證之責。
　㈠被告銷售系爭車輛時，是否有向原告溢收43萬元之買賣價金
    ？
　⒈因故意或過失，不法侵害他人之權利者，負損害賠償責任。
    故意以背於善良風俗之方法，加損害於他人者亦同，民法第
    184條第1項定有明文。經查，原告於108年3月13日於刑案警
    詢時陳述：購買系爭車輛時刷卡10萬元給付訂金，另於106
    年1月25日被告有至原告公司收取10萬元支票1紙等語（詳刑
    案偵卷第30頁）。又原告於108年12月18日檢察官訊問時陳
    稱：訂車時刷卡10萬元，被告再到原告公司收取10萬元支票
    ，並補充另有貸款170萬元用於給付系爭車輛買賣價金等語
    （詳刑案偵卷第72頁）。其中10萬元支票部分，原告於本院
    審理時復更正為15萬3000元（見本院卷第26頁），並提出活
    期存款交易明細1紙為憑（詳本院卷第31頁），且原告另陳
    稱購買系爭車輛應繳納之牌照稅、燃料稅、規費等共2萬210
    1元（見刑案偵卷第57頁），不包括在上開費用內，足認原
    告購買系爭車輛共交付195萬3000元之價款。而被告事後交
    回聯立公司系爭車輛之價款為197萬元，有聯立公司出具之
    證明1紙附卷可佐（詳刑案偵卷第151頁），可見二者並非一
    致。
　⒉次查，原告係以40萬元價格出售系爭中古車予訴外人蘇金河
    ，其中32萬8549元匯入和潤企業股份有限公司帳戶，用於清
    償系爭中古車原有之貸款，另外7萬元匯入被告帳戶，再由
    被告匯入聯立公司之帳戶，用以支付系爭車輛之買賣價金乙
    節，有系爭中古車買賣契約書、華南商業銀行匯款單、瑞興
    銀行匯款單、聯立汽車出具之證明等件在卷可參（詳偵查卷
    第147-151頁），而剩餘之1451元（計算式：爭中古車買賣
    價金40萬元－系爭中古車原有貸款32萬8549元－系爭車輛買賣
    價款7萬元），原告並未舉證是由被告所領取，自難認該部
    分金額應由被告負責歸還。
　⒊基上，原告購買系爭車輛共給付195萬3000元，另委由被告銷
    售系爭中古車價款中之7萬元，經被告轉作系爭車輛之價款
    而繳回聯立公司，故原告就系爭車輛共給付價款202萬3000
    元（195萬3000元+7萬元）。而系爭契約訂明總價為197萬元
    （詳刑案偵卷第51頁），被告事後交付聯立公司之價金亦為
    197萬元，已如前述，是以被告從中漁利5萬1549元（202萬3
    000元-197萬元-1451元），至為明確。
　㈡被告是否應負擔原告於108 年1 月20號回廠維修時，所支出1
    萬2000元之維修費用？
　  按關於侵權行為賠償損害之請求權，以受有實際損害為成立
    要件，若無損害亦即無賠償之可言（最高法院19年上字第36
    3號判決意旨參照）。查原告請求之此筆維修費用，業經聯
    立公司與原告達成協議由聯立公司吸收乙情，有聯立公司回
    函1紙存卷可查（詳本院卷第41頁），是原告既無支出（或
    前有支出但事後已由聯立公司退還）此筆費用，要無損害可
    言，自難請求被告賠償此筆費用。
五、末按給付無確定期限者，債務人於債權人得請求給付時，經
    其催告而未為給付，自受催告時起，負遲延責任。其經債權
    人起訴而送達訴狀，或依督促程序送達支付命令，或為其他
    相類之行為者，與催告有同一之效力；遲延之債務，以支付
    金錢為標的者，債權人得請求依法定利率計算之遲延利息；
    應付利息之債務，其利率未經約定，亦無法律可據者，週年
    利率為5 ％，民法第229 條第2 項、第233 條第1 項前段及
    第203 條分別定有明文。本件原告請求被告負侵權行為損害
    賠償之責，屬無確定期限之債務，則原告依上開規定請求被
    告給付自起訴狀繕本送達被告之翌日即110 年5月7日（見附
    民院卷第9頁）起至清償日止，按週年利率5 ％計算之法定遲
    延利息，即屬有據。
六、綜上所述，原告依侵權行為之法律關係，請求被告給付5萬1
    549元，及自110 年5月7日起至清償日止，按週年利率5％計
    算之利息，為有理由，應予准許。逾此範圍之請求，則無理
    由，應予駁回。又本院判命被告給付之金額未逾50萬元，依
    民事訴訟法第389 條第1 項第5 款之規定，應依職權宣告假
    執行，原告雖陳明願供擔保請准宣告假執行，然此僅有促請
    本院注意之性質，自無庸另為准駁之諭知。被告業已陳明願
    供擔保請准宣告免為假執行，核無不合，爰酌定相當擔保金
    額併准許之。
七、本件事證已臻明確，兩造其餘主張及所提之證據，經本院審
    酌後，認與判決結果並無影響，爰不逐一論述。
八、末按由刑事庭移送民事庭之附帶民事訴訟案件，免納裁判費
    ，刑事訴訟法第504 條第2 項定有明文。據此，原告提起本
    件訴訟，依法無需繳納裁判費，另綜觀卷內資料，兩造復無
    其他訴訟費用之支出，爰無庸宣告兩造各應負擔訴訟費用之
    比例，附此敘明。
中　　華　　民　　國　　111 　年　　2 　　月　　21　　日
                  民事第三庭  法　官　吳為平
以上正本係照原本作成。
如對本判決上訴，須於判決送達後 20 日內向本院提出上訴狀。
如委任律師提起上訴者，應一併繳納上訴審裁判費。
中　　華　　民　　國　　111 　年　　2 　　月　　22　　日
                              書記官  蘇玉玫